臺灣高等法院臺中分院刑事判決　　　　　　　　　　九十年度上訴字第二一九號
　　上　訴　人
　　即　被　告　甲○○
右上訴人因偽造文書等案件，不服臺灣台中地方法院九十年度訴字第二二二八號中華
民國九十年十月十六日第一審判決（起訴案號：臺灣台中地方法院檢察署九十年度偵
字第一三四九二號聲請簡易判決處刑，經台灣台中地法院以不宜逕以簡宜判決處刑，
改依通常程序審理），提起上訴，本院判決如左：
    主    文
原判決關於行使偽造私文書罪部分撤銷。
甲○○偽造署押，足以生損害於他人，處有期徒刑貳月，如易科罰金以參佰元折算壹
日。台中縣警察局舉發違反道路交通管理事件通知單（中縣警交字第Ｈ000000
00號）上偽造之「蔡和志」署押沒收。
其他上訴駁回。
    事    實
一、甲○○於民國九十年七月二十九日，在某處飲用酒類後，明知服用酒類後已達不
    能安全駕駛汽車等動力交通工具之程度，仍自行騎乘車牌號碼ＢＺＷ─四七二號
    機車，於同日十三時三十分許，行經台中縣烏日鄉○○路○段與新興路口，因無
    照駕駛且未戴安全帽，經適於該地負責巡邏勤務之台中縣警察局烏日分局警員蔡
    和志攔下，並予製單舉發。詎甲○○於承辦警員蔡和志開立罰單，並在中縣警交
    字第Ｈ00000000號舉發違反道路交通管理事件通知單上填載駕駛人姓名
    ；甲○○及其出生年月日、身分號碼、地址等年籍資料暨騎乘之機車號碼後，將
    前開罰單之收受通知人收執聯中，交由甲○○簽名時，甲○○竟因酒醉，而偽簽
    「蔡和志」之署名後交還收執聯予蔡和志，但於蔡和志尚未發覺前，旋又即告知
    蔡和志上情而自首犯罪，並接受此部分犯罪之裁判，甲○○隨後經警實施酒精濃
    度測試結果，測得甲○○酒後吐氣所含酒精成份每公升高達０．九八毫克，確已
    達不能安全駕駛之程度，因而查獲。
二、案經台中縣警察局烏日分局報請臺灣臺中地方法院檢察署檢察官偵查，聲請簡易
    判決處刑，經台灣台中地方法院沙鹿簡易庭認不宜逕以簡易判決處刑，而改依通
    常程序審理。
    理    由
一、訊據被告甲○○，對於右揭事實均已坦承不諱，並有台中縣警察局烏日分局烏日
    派出所警員對被告所製作之測試觀察紀錄表、測試序號四九六七號酒精測試表、
    舉發違反道路交通管理事件通知單含被通知人收執聯影本、現場圖各一件在卷可
    佐，復有承辦警員蔡和志之職務報告一件在卷足憑。按刑法第一百八十五條之三
    條文中所稱「不能安全駕駛動力交通工具」係屬不確定之法律概念，除衡之行為
    人駕車時飲用酒類之程度及血液中酒精含量之多寡外，並應參以行為人當時之精
    神狀態、駕馭車輛之情形及對於交通號誌或指揮之遵守能力，以資相佐證，斷非
    徒以飲酒數量作為取決是否成罪之唯一標準。是駕駛人於呼氣中酒精濃度達每公
    升零點五五毫克以上者，得認為已不能安全駕駛，法務部八十八年五月十八日法
    八八檢字第ＯＯ一六六九號函示意旨參照。由本件被告甲○○於酒後吐氣所含酒
    精濃度既高達每公升零點九八毫克，其復自承伊所以簽舉發員警蔡志和之名字，
    係因酒後開玩笑之舉，員警查覺後即對伊施以酒測等語，另依員警之職務報告書
    亦載明上情，並有酒精測定值、台中縣警察局舉發違反道路交通管理事件通知單
    影本附卷足稽。可見被告當時於酒後顯已達不能安全駕駛之程度，並有偽造署押
    之情事。本件事證明確，被告犯行堪以認定。
二、核被告於酒後不能安全駕車而駕駛，係犯刑法第一百八十五條之三服用酒類，不
能安全駕駛動力交通工具而駕駛罪，其遭警取締未帶安全帽又酒後駕車後，又於
    舉發違反道路交通管理事件通知單（移送聯）之收受通知聯者簽章欄上偽簽員警
    蔡志和之簽名，足生損害於蔡志和，係犯刑法第二百十七條第一項偽造署押罪，
    又被告於偽造署押後，於犯罪事實未被查覺前，即向警員蔡和志告知自己犯行，
    並其後接受裁判，是其行為符合自首之要件，此部分自應依刑法第六十二條前段
    之規定，減輕其刑。所犯前開二罪，犯意各別，罪名不同，應予分論併罰。原審
    就被告所犯前開能安全駕駛罪部分，以其酒後駕車部分，漠視交通法令，所生危
    害於道路交通之安全、與犯後亦坦承犯行等情狀，量處拘役三十日，並諭知易科
    罰金之折算標準，其認事用法均無不合，量刑亦妥當，被告徒以量刑過重提起上
    訴，請求撤銷該部分之判決，核屬無據，此部分上訴為無理由，應予駁回。至於
    偽造署押部分，原審認被告此部分係刑法第二百十六條、第二百十條偽造私書及
    行使偽造私文書罪，並予論科雖非無見，但被告主觀上並無偽造不實違規通知單
    並持以行使之不法犯意，應不生偽造私文書及行使偽違造私文書之問題（理由詳
    后），原審誤依行使私文書罪予以論科，尚有未洽，爰由本院將此部分判決予以
    撤銷，並審酌被告素行良好，且其收入相當有限，因酒醉開玩笑而觸法，犯罪動
    機出於偶發之惡作劇，動機及犯罪情節均輕微、犯後又坦承犯行等一切情狀量處
    如主文所示之刑並諭知易科罰金之折算標準。台中縣警察局舉發違反道路交通管
    理事件通知單（中縣警交字第Ｈ00000000號）上偽造之「蔡和志」署押
    ，併依刑法第二百十九條規定併予宣告沒收。
三、公訴人另以被告於右開時、地於警員填寫之舉發違反道路管理事件通知單之收受
    通知聯者簽章欄，偽簽警員「蔡和志」之署押，表示該收到通知單之人為蔡志和
    ，顯就其內有所主張，其於簽名後又交還予蔡和志警員，已達行使之階段，因認
    告又涉有刑法第二百十六條、第二百十條行使偽造私文書之罪嫌。惟查被告當時
    於偽造蔡和志警員之署押，並將通知單交付予執勤員警蔡和志後，即對蔡志和表
    明表示伊冒簽其名，觀之該違規通知單上又經員警具體載明「違規駕駛人：甲○
    ○、女、３８年６月１日生，地址台中市南屯區永春社里同安西巷三十一號，身
    分證統一編號：Ｊ二0000000號、車牌號碼ＢＺＮ－４７２號，車主姓
    名為本人」，填單人職名章之欄位並蓋有「臂章號碼５０２０３警員蔡和志」之
    職章，客觀上已足以表徵違規人係被告甲○○，蔡和志則為取締之員警，被告縱
    於收受通知聯上偽簽該員警之姓名，亦不致發生使人誤認違規人係蔡和志員警，
    並由員警收受通知單之侵害，被告並一再表示當時因酒醉開玩笑，由其於通知單
    上均已填載其個人之資料，違規事實已甚明確之情形下，冒簽員警之名，並於員
    警仍不知情之時，又即時告知執職員警，可見被告當時主觀上應無偽造不實內容
    之違規通知單及向員警主張之不法犯意，但因公訴人認被告右開偽造署押之犯行
    ，係偽造私文書之部分行為，偽造又為行使之低度行為，具有吸收犯之裁判上一
    罪之關係，爰不另為無罪之諭知。
據上論結，應依刑事訴訟法第三百六十九條第一項前段、第三百六十八條、第三百六
十四條、第二百九十九條第一項前段、刑法第二百十七條第一項，第四十一條第一項
、第二百十九條，罰金罰鍰提高標準條例第二條，判決如主文。
本案經檢察官乙○○到庭執行職務。
中      華      民      國      九十一   年       一      月   二十四   日
                                    臺灣高等法院臺中分院刑事第七庭
                    審判長法  官  林  榮  龍
                                                法  官  江  錫  麟
                                                法  官  謝  說  容
右正本證明與原本無異。
對於被訴偽造私文書罪部分，檢察官得上訴。
不能安全駕駛罪部分，不得上訴。
如不服本判決應於收受送達後十日內向本院提出上訴書狀，其未敘述上訴之理由者並
得於提起上訴後十日內向本院補提理由書（均須按他造當事人之人數附繕本）。
                                                書記官  金  珍  華
中      華      民      國      九十一   年       一      月    二十五  日
                                                                        Ｋ
